臺灣橋頭地方法院刑事判決　
110年度交簡上字第154號
上  訴  人  
即  被  告  卓玲君



上列上訴人即被告因公共危險案件，不服本院橋頭簡易庭民國11
0年11月3日110年度交簡字第2105號第一審簡易判決(聲請簡易判
決處刑書案號：臺灣橋頭地方檢察署檢察官110年度偵字第3436
號)，提起上訴，本院管轄之第二審認為不得以簡易簡易判決處
刑，改依通常程序並自為第一審判決如下：
    主  文
原判決撤銷。
甲○○無罪。
    理  由
一、聲請簡易判決處刑意旨略以：被告甲○○於民國110年1月11日
    13至16時許，在高雄市楠梓區大學十七街某處飲用啤酒；又
    於同日16至20時許間之某時，在高雄市○○區○○○街0○00號住
    處飲用高粱酒後，明知吐氣酒精濃度達每公升0.25毫克以上
    之程度者，不得駕駛動力交通工具，竟仍於同日20時許，騎
    乘車牌號碼000-000號普通重型機車行駛於道路上。嗣於同
    日20時10分許，返回上開住處前時，不慎自行摔倒；斯時，
    適為其婆婆乙○○○發現並外出查看，並告知剛返家之其夫丙○○，雙方因而發生爭執，經警據報到場處理，並於同日21時0
    6分許測得甲○○吐氣酒精濃度達每公升0.74毫克。因認被告
    所為涉犯刑法第185條之3第1項第1款之公共危險罪嫌。
二、按犯罪事實應依證據認定之，無證據不得認定其犯罪事實；
    不能證明被告犯罪者，應諭知無罪之判決，刑事訴訟法第15
    4條第2項、第301條第1項分別定有明文。又認定不利於被告
    之事實，須依積極證據，苟積極證據不足為不利於被告事實
    之認定時，即應為有利於被告之認定，更不必有何有利之證
    據，且所憑之證據，無論直接或間接證據，其為訴訟上之證
    明，須於通常一般之人均不致有所懷疑，而得確信其為真實
    之程序者，始得據之為有罪之認定，倘其證明尚未達到此一
    程度，而有合理性懷疑之存在時，即無從為有罪之認定，如
    未能發現相當之證據，或證據不足以證明，自不能以推測或
    擬制之方法，以為裁判之基礎。
三、公訴意旨認被告涉犯酒後駕車公共危險罪嫌，無非係以被告
    供述、證人吳秀琴之供述、高雄市政府警察局岡山分局赤崁
    派出所酒精濃度呼氣測試報告、高雄市政府警察局舉發違反
    道路交通管理事件通知單等為其論據。
四、訊據被告固坦承有於110年1月11日21時06分許由警測得其吐
    氣中所含酒精濃度為每公升0.74毫克之事實，惟堅決否認有
    何不能安全駕駛之公共危險犯行，辯稱：我們夫妻在家中吵
    架，為什麼警察從我家帶我去酒測；我騎車前沒有喝酒等語
    。經查：
　　㈠被告於110年1月11日下午13至16時許，與友人在高雄市楠
      梓區大學十七街某處飲用啤酒，同日晚間因與先生丙○○發
      生衝突，其婆婆乙○○○報案，警方於同日20時32分到場，
      被告於同日21時6分許經警在派出所測得吐氣酒精濃度達
      每公升0.74毫克，除為被告自承在卷外，核與證人乙○○○
      所述相符，且有高雄市政府警察局岡山分局111年1月20日
      高市警崗分偵字第11170081000號函及檢附之職務報告、
      工作紀錄簿、110報案紀錄單、高雄市政府警察局岡山分
      局赤崁派出所酒精濃度呼氣測試報告可資佐證（見簡上卷
      第71至79頁、警卷第27頁），是此部分事實堪予認定。
　　㈡實施酒測未經正當法律程序
　　　⒈按現行犯，不問何人得逕行逮捕之。犯罪在實施中或實
        施後即時發覺者，為現行犯。刑事訴訟法第88條第1、2
        項定有明文。又警察依法行使協助偵查犯罪、執行搜索
        、扣押、拘提及逮捕、其他應執行法令事項等職權，警
        察法第9條第3、4、8款亦分別定有明文。另依警察職權
        行使法第2條第2項規定：「本法所稱警察職權，指警察
        為達成其法定任務，於執行職務時，依法採取查證身分
        、鑑識身分、蒐集資料、通知、管束、驅離、直接強制
        、物之扣留、保管、變賣、拍賣、銷毀、使用、處置、
        限制使用、進入住宅、建築物、公共場所、公眾得出入
        場所或其他必要之公權力之具體措施。」。同法第8條
        規定：「警察對於已發生危害或依客觀合理判斷易生危
        害之交通工具，得予以攔停並採行下列措施：一、要求
        駕駛人或乘客出示相關證件或查證其身分。二、檢查引
        擎、車身號碼或其他足資識別之特徵。三、要求駕駛人
        接受酒精濃度測試之檢定。警察因前項交通工具之駕駛
        人或乘客有異常舉動而合理懷疑其將有危害行為時，得
        強制其離車；有事實足認其有犯罪之虞者，並得檢查交
        通工具」。
　　　⒉本案之查獲經過，係因被告與丙○○口角，丙○○腳踹被告
        並將之趕出門外後將鐵門放下，被告以盆栽和椅子砸鐵
        門之毀損案件，乙○○○報案請警察到場協助處理。在過
        程中因丙○○、乙○○○告知警方被告酒後駕車，故開啟公
        共危險偵辦程序，有高雄市政府警察局岡山分局111年1
        月20日高市警崗分偵字第11170081000號函、111年3月7
        日高市警崗分偵字第11170821000號函及上開函文檢附
        之職務報告可參（見簡上卷第71至75、113至115頁）。
        是以被告於警察到場時，並無正在騎乘機車之情，也不
        是甫騎乘機車而為警方追躡，自非酒駕之現行犯。
　　　⒊又依警察職權行使法第8條之規定，要求駕駛人接受酒精
        濃度測試之檢定之前提，為已發生危害或依客觀合理判
        斷易生危害之交通工具，卷內並無被告與其子受有傷害
        之證據，可見其等均未受傷亦無發生交通事故，自無已
        發生危害可言。雖被告自承有跌倒，但機車本不易平衡
        ，如附載活動力旺盛之兒童，更可能受兒童之動作影響
        不慎跌倒，與酒精之影響未必有關，被告辯稱其跌倒是
        因大兒子比較頑皮等語，並非無由。又所謂客觀合理判
        斷，雖不必當場攔停、仍在行駛中，但應為員警在執行
        職務時自己親身見聞觀察為要。然本案員警並未敘及自
        身觀察到被告有何駕駛偏移、站立不穩、渾身酒氣等情
        況，又員警雖沿線調閱監視器，但並無發現被告騎乘機
        車畫面，有職務報告1份可考（見警卷第3頁），而警方
        到場時，亦未以觸摸排氣管方式檢查車輛是否有餘溫，
        有職務報告1份可憑（見簡上卷第75頁），無從認定被
        告是否甫結束駕駛行為。換言之，依職務報告所述本案
        除丙○○、乙○○○之供述外，並無客觀證據可合理推論被
        告疑有酒後駕車易生危害之情。
　　　⒋證人乙○○○於本院審理中證稱：我跟警察說她有在外面跟
        同事喝酒，我孫子吵著要買東西，被告機車剛牽起來還
        沒有騎就摔倒，她牽起來好像又要騎；我沒有說酒駕要
        處理，主要是被告在外面砸東西，要警察來處理等語（
        見簡上卷第130、131頁），且職務報告亦載：職單服備
        勤勤務並非取締酒駕勤務，獲報有糾紛案件前往處理，
        並無攜帶酒測器，被告為傷害案被害人且已有飲酒情事
        ，故由警方協助帶返派出所等情（見簡上卷第115頁）
        ，可見警方獲報時確係為處理被告與丙○○夫妻之糾紛，
        卻將被告帶回派出所對之發動公共危險案件之調查程序
        ，實有可議。而證人丙○○於本院審理時證稱：我有聞到
        酒味，但沒有看到被告喝酒，也沒有看到被告騎車出門
        ，都是我母親跟我說的，我回來時說有報案，沒印象母
        親說什麼原因報案等語（見簡上卷第136至139頁），所
        述亦係傳聞而未親眼見聞。本案僅因丙○○、乙○○○之供
        述而懷疑被告有酒駕嫌疑，其等之供述尚有後述之瑕疵
        可指(詳後述)，且斯時被告甫與丙○○發生口角，乙○○○
        亦對被告有所不滿，難保丙○○與乙○○○之供述不會有立
        場偏頗之情。是以警方對於被告已結束之駕駛行為，僅
        因他人供述遽行酒測程序，難謂酒測程序無重大瑕疵，
        員警對被告實施酒精濃度檢測行為業已違反正當法律程
        序要件。又吐氣酒精濃度檢測結果常常是認定刑罰或行
        政罰基礎唯一直接而重要之證據，故員警取得此一證據
        ，對於被告訴訟上之防禦權顯有極度不利益，是經本院
        審酌人權保障及公共利益之均衡維護，考量個案情節，
        認循此程序所取得之酒測結果並無證據能力，應予排除
        ，自不得作為認定被告是否構成刑法第185條之3第1項
        第1款規定要件之證據。
  　㈢被告酒後駕車之自白不可採，亦乏補強證據
　　  ⒈按被告或共犯之自白，不得作為有罪判決之唯一證據，
        仍應調查其他必要之證據，以察其是否與事實相符，刑
        事訴訟法第156條第2項定有明文，其立法意旨乃在防範
        被告或共犯自白之虛擬致與真實不符，故對自白在證據
        上之價值加以限制，明定須藉補強證據以擔保其真實性
        。
　　  ⒉被告於警詢中供稱：我於110年1月11日13至16時許飲酒
        ，友人載我回家，我兒子20時說他肚子餓，因此我騎車
        購買燒烤後再沿原路返家等語（見警卷第7頁），於110
        年4月29日檢察事務官詢問時稱：我在家喝高粱酒，時
        間我忘了，大約晚上6點多騎車出門去買碳烤的東西，
        當時我還沒喝酒。當天下午有跟同事喝啤酒等語（見偵
        卷第24頁），於110年9月16日檢察事務官詢問時稱：晚
        上八點多在家喝高粱酒，我在家喝一小杯高粱，喝完沒
        有騎車等語（見偵卷第49頁），於本院準備程序時陳稱
        ：我應該是8點多騎車出門，我買完燒烤到家後就有喝
        酒，摔倒前我沒有喝等語（見簡上卷第49、51頁）。綜
        上可知，被告固曾於偵查中為認罪之答辯，惟被告就下
        午4時返家後是否再次飲酒，歷次供述之時間點多有不
        一，且依其供述係駕車返家後方再次飲酒，已否認其先
        前自白之真實性，自不宜以其警詢時之自白遽斷其有酒
        後駕車之犯行。本院自應調查其他必要之證據，以查明
        被告之自白是否與事實相符。
　　  ⒊查被告之婆婆乙○○○於警詢中稱：被告15時到家因走路搖
        晃我覺得她有喝酒，但是我當時沒問，我晚餐買薑母鴨
        (不知有無加酒)，20時許被告在客廳一同用餐，我孫子
        吵著要吃燒烤，被告載兩個孫子出門，返家後我孫子告
        知我剛剛機車未停穩有跌倒，我聽到很生氣就告知她不
        要飲酒及吃完薑母鴨又載孩子出門。被告飲酒情形我不
        清楚，以前她飲酒後都會走路搖晃，15時許我看她走路
        搖晃推測她有喝，20時10分許騎車返家等語（見警卷第
        13、14頁），於110年4月29日偵查中證稱：被告機車倒
        在家門口，我就跑出去看，被告說她機車沒有停好，我
        也沒有看到，我沒有看到被告喝酒，她在家沒有喝，但
        我有聞到酒味；當天我家有煮薑母鴨，她有吃，但我沒
        看到她喝酒等語（見偵卷第31、32頁），於110年9月16
        日偵查中證稱：被告摔倒後，我看被告走路搖搖晃晃，
        我想說是不是有喝酒，但我沒有看到，我也沒有看到被
        告在家中有無喝高粱酒等語（見偵卷第48頁），本院審
        理中證稱：我看被告走路稍微有點搖晃，她騎車帶小孩
        出去我說不要，她就沒有騎車帶小孩出去了。因為有煮
        薑母鴨她後來可能有喝一些，我沒有看到她喝酒，她也
        沒有在家喝酒。沒有騎的時候機車就倒了，她牽起來又
        要騎，我才打電話叫我兒子。她回家後到警察到場期間
        我都沒有看到被告有無喝酒；警察來時我明明說她沒騎
        ，為什麼警察都說她有騎。我剛從廁所出來看到機車倒
        地才趕快跑出去，我是沒看到被告騎出去，當天沒有去
        買燒烤，根本就沒出去等語（見簡上卷第127至134頁）
        ，可見證人乙○○○對於被告究竟有無騎乘機車出門一事
        ，顯有前後供述不一之情，已有瑕疵可指。且查，證人
        乙○○○始終係表示其並未親眼見聞被告有騎車一事，則
        其向警方供述被告酒駕一事，實屬自己臆測之詞。
　　  ⒋證人丙○○於警詢時證稱：我老婆在家裡大小聲，我母親
        告訴我被告騎機車載兩個兒子出門，我又看到她酒後在
        鬧，我就以腳踹她的腳，叫她出去然後我就把鐵門關起
        來，她就在門外用東西丟鐵門，之後我母親就報案，我
        不知道被告何時何地飲酒等語（見警卷第10頁），於本
        院審理時證稱：我從頭到尾都沒看到，也都不知道等語
        （見簡上卷第138頁），是丙○○係憑乙○○○之轉述逕自認
        定被告有酒後駕車之行為，其供述僅為傳聞證據。至證
        人即被告之子翁○翔於本院審理時對於其母親騎車載其
        等跌倒、父親將鐵門拉上、母親在外丟東西，警察到場
        等事則均稱無印象、不知道，自不宜以其供述作為認定
        本案犯罪事實之證據。從而，本案並無其他補強證據可
        資認定被告有酒後駕車之犯行。
　　  ⒌退步言之，縱認被告自承有騎乘機車出門，而其於16時
        許結束飲酒，可能有酒精未退而超過法定標準仍騎乘機
        車之情形，然因被告自述其二度飲酒時間為八點多，距
        離被告實施酒測之時間21時6分許，可能未達一小時。
        若被告於酒測前二度飲酒，無法釐清呼氣酒測值與第一
        次、第二次飲酒之關係，將無法推算呼氣酒精濃度。飲
        酒結束約1小時酒精濃度達最高峰，此段時間不適用人
        體血液酒精代謝率公式之推算範圍，故若案發當時至飲
        酒結束時間未達1小時，將無法推算呼氣酒精濃度等情
        ，有內政部警政署刑事警察局111年1月7日刑鑑字第111
        0000390號函存卷可考（見簡上卷第37頁）。亦即假設
        被告在警方到場前曾二度飲酒，且飲酒時間與酒測時間
        未達一小時，第一次飲酒之酒精或許未完全消退，但第
        二次飲酒導致其體內酒精濃度處於逐漸往上攀升而漸達
        高峰之狀態。然因兩度飲酒之酒精濃度無從分別，無從
        以公式回推，無法完全排除回溯推算其第一次飲酒後騎
        車上路之時實際吐氣所含酒精濃度，低於每公升0.25毫
        克之可能性。至本案雖乙○○○、丙○○均證稱沒有看到被
        告返家後有無飲酒等語，然其等未必特別注意被告飲酒
        狀況，是尚難依證人乙○○○、丙○○上開證詞，即認定當
        日被告並無二度飲酒之可能。
五、從而，本件依現存卷內證據，無積極證據可認被告確有聲請
    簡易判決處刑書所指之涉犯涉犯刑法第185 條之3 第1 項第
    1 款之駕駛動力交通工具吐氣所含酒精濃度達每公升零點二
    五毫克以上罪嫌，亦無證據可認涉犯同條項第2 款之服用酒
    類致不能安全駕駛罪嫌，自應就被告為無罪之諭知。原審判
    決為有罪判決諭知，係有疏誤，自應由本院撤銷原審判決，
    為無罪之諭知。
六、按檢察官聲請簡易判決處刑之案件，經法院認為有刑事訴訟
    法第451條之1第4項但書規定之情形者，應適用通常程序審
    判之，刑事訴訟法第452條定有明文。次按對於簡易判決之
    上訴，準用刑事訴訟法第3編第1章及第2章除第361條外之規
    定，刑事訴訟法第455條之1第3項復有明文，是管轄第二審
    之地方法院合議庭受理簡易判決上訴案件，應依通常程序審
    理，認案件有同法第452條規定之情形者，應撤銷原判決，
    逕依通常程序為第一審判決。經查，本案應對被告為無罪判
    決之諭知，已如前述，而有刑事訴訟法第451條之1第4項但
    書第3款之情形，應由本院合議庭撤銷原判決，依通常程序
    審理後，自為第一審判決。檢察官如不服本判決，得於法定
    期間內，向管轄第二審法院提起上訴，附此敘明。
據上論斷，應依刑事訴訟法第455 條之1 第1 、3 項、第452 條
、第369 條第1 項前段、第364 條、第301 條第1 項，判決如主
文。　　　　
本案經檢察官黃淑妤聲請簡易判決處刑，檢察官丁○○到庭執行職
務。
中　　華　　民　　國　　111 　年　　4 　　月　　12　　日
                  刑事第一庭    審判長  法　官  楊智守
　　　　　　　　　                      法  官  林筠
　　　　　　　　　                      法  官  王奕華
以上正本證明與原本無異。
如不服本判決應於收受判決後 20 日內向本院提出上訴書狀，並
應敘述具體理由。其未敘述上訴理由者，應於上訴期間屆滿後20
 日內向本院補提理由書 (均須按他造當事人之人數附繕本)「切
勿逕送上級法院」。
中　　華　　民　　國　　111 　年　　4 　　月　　12　　日
                                       書記官  董明惠